臺灣臺中地方法院民事裁定　　　　　　100年度監宣字第389號
聲　請　人　臺中市政府社會局
法定代理人　王秀燕
代　理　人　林美玉
相　對　人　李汪嘉
上列聲請人聲請監護宣告事件，本院裁定如下：
    主  文
宣告李汪嘉（國民身分證統一編號：Ｚ000000000號）
為受監護宣告之人。
選定財團法人弘道老人福利基金會執行長（現為林依瑩）為受監
護宣告之人之監護人。
指定劉毓菁為會同開具財產清冊之人。
聲請費用由受監護宣告之人負擔。
    理  由
一、聲請意旨略以：相對人李汪嘉（女、民國○○○年○月○○
    日生、國民身分證統一編號：Ｚ000000000號）因
    重度失智，致精神障礙或其他心智缺陷，致不能為意思表示
    或受意思表示，或不能辨識其意思表示之效果。聲請人為主
    管機關，爰聲請對相對人為監護之宣告，並依相對人之最佳
    利益，選定財團法人弘道老人福利基金會執行長（現為林依
    瑩）為相對人之監護人。另指定關係人即德水園身心障礙教
    養院社工人員劉毓菁（國民身分證統一編號：Ｚ00000
    0000號）為相對人之會同開具財產清冊之人等語。
二、按對於因精神障礙或其他心智缺陷，致不能為意思表示或受
    意思表示，或不能辨識其意思表示之效果者，法院得因本人
    、配偶、四親等內之親屬、最近一年有同居事實之其他親屬
    、檢察官、主管機關或社會福利機構之聲請，為監護之宣告
    。受監護宣告之人應置監護人。法院為監護之宣告時，應依
    職權就配偶、四親等內之親屬、最近一年有同居事實之其他
    親屬、主管機關、社會福利機構或其他適當之人選定一人或
    數人為監護人，並同時指定會同開具財產清冊之人。法院選
    定監護人時，應依受監護宣告之人之最佳利益，優先考量受
    監護宣告之人之意見，審酌一切情狀，並注意下列事項：(一)
    受監護宣告之人之身心狀態與生活及財產狀況。(二)受監護宣
    告之人與其配偶、子女或其他共同生活之人間之情感狀況。
    (三)監護人之職業、經歷、意見及其與受監護宣告之人之利害
    關係。(四)法人為監護人時，其事業之種類與內容，法人及其
    代表人與受監護宣告之人之利害關係，民法第十四條第一項
    、第一千一百十條、第一千一百十一條第一項、第一千一百
    十一條之一分別定有明文。
三、經查：
  (一)聲請人主張之事實，業據提出通報單、身心障礙手冊、全戶
    戶籍資料、同意書、法人登記證書在卷可憑。是聲請人為主
    管機關，依法自得聲請對相對人為監護之宣告。本院於鑑定
    人即澄清綜合醫院平等院區劉金明醫師前訊問相對人姓名、
    年籍、住所、與聲請人之關係等問題，相對人對於叫喚均無
    反應。嗣經鑑定醫師再為進一步之診斷，其鑑定結果認：相
    對人自九十五年開始，五年多都在養護中心長期照顧，生活
    作息需依賴工作人員協助，身上有鼻胃管，可以走路，但會
    搖晃。相對人失智症達到重度情況，簡易智能測驗，分數為
    零分，相對人並且患有肝病，路倒就是因為肝功能引起昏迷
    。相對人除了簡單的點頭、搖頭動作，無對外界之反應、思
    考能力、判斷自己行為利害得失之意思能力。相對人認知、
    理解判斷能力有明顯障礙退化，無法單獨管理處分自己的財
    產，回復可能性低。基於受鑑定人有精神上之障礙（失智症
    ），其程度重大，無法管理處分自己財產，其精神障礙之程
    度，已達不能為意思表示或受意思表示，或不能辨識其意思
    表示之效果，可為監護宣告之程度等語，此有本院一百年十
    一月二十九日訊問筆錄在卷可稽。綜上所述，本院審酌上開
    勘驗結果及鑑定醫師所為之鑑定意見，認相對人因精神障礙
    ，致不能為意思表示或受意思表示，亦不能辨識其意思表示
    效果，故聲請人聲請對相對人為監護之宣告，為有理由，應
    予准許。
  (二)相對人離婚，女兒已出養他人，兒子行方不明，現安置於臺
    中市市立德水園身心障礙教養院等情，有聲請人提出之通報
    單一份在卷可憑。本院參酌前揭各情，認聲請人為主管機關
    ，聲請選定財團法人弘道老人福利基金會執行長（現為林依
    瑩）為受監護宣告之人之監護人，指定臺中市市立德水園身
    心障礙教養院社工劉毓菁為會同開具財產清冊之人最能符合
    受監護宣告之人之最佳利益，並經弘道老人福利基金會同意
    ，有就任監護人同意書在卷可稽，爰選定財團法人臺中市○
    ○○道老人福利基金會為監護人；另相對人既無適宜之親屬
    得擔任會同開具財產清冊之人，已如前述，為保障其權益，
    本院徵得聲請人同意後，爰指定社工劉毓菁為會同開具遺產
    清冊之人。
  (三)末按民法第一千一百十三條準用同法第一百零九十九條、第
    一千一百零九條之規定，監護開始時，監護人對於受監護人
    之財產，應依規定會同法院指定會同開具財產清冊之人，於
    二個月內開具財產清冊，並陳報法院；監護人於執行監護職
    務時，因故意或過失，致生損害於受監護人者，應負賠償之
    責。基上監護人財團法人臺中市○○○道老人福利基金會於
    本裁定確定後，應會同如主文第三項所示之法院指定人社工
    劉毓菁，於二個月內開具財產清冊，並陳報法院，併此敘明
    。                                           3
四、依民事訴訟法第六百零八條第一項，裁定如主文。
中    華    民    國   100    年    11    月    30    日
                  家事法庭    法  官  林純如
以上為正本係照原本作成。
如不服本裁定關於選定監護人及指定會同開具財產清冊之人等部
分，應於送達後十日內向本院提出抗告狀，並繳納抗告費新臺幣
一千元；其餘關於宣告監護之部分，不得抗告。
中    華    民    國   100    年    11    月    30    日
                              書記官  王麗麗